【裁判字號】    94,訴,1670
【裁判日期】    950815
【裁判案由】    殺人未遂
【裁判全文】
臺灣板橋地方法院刑事判決              94年度訴字第1670號
公  訴  人  臺灣板橋地方法院檢察署檢察官
被      告  甲○○
義務辯護人  黃怡律師
上列被告因殺人未遂等案件，經檢察官提起公訴（94年度偵字第
8163、9506號），本院判決如下：
    主  文
甲○○傷害人之身體，處有期徒刑陸月。又傷害人之身體，處有
期徒刑壹年捌月。應執行有期徒刑貳年。
    事  實
一、甲○○與乙○○、丁○○因代練網路遊戲角色而發生糾紛，
    三人並曾於民國93年11月間在位於臺北縣新莊市○○路338
    號2 樓之亞運網咖店內發生打架衝突，甲○○遂對該二人心
    生不滿。94年1 月7 日晚間6 時30分許時，甲○○與乙○○
    又在上址發生爭執，甲○○竟基於傷害之犯意，持磨保齡球
    用之銼刀刺向乙○○三次，使乙○○受有胸部穿刺傷二處（
    3 公分x0.5公分及2 公分x0.5公分）、背部穿刺傷一處（2
    公分x0.5公分）、右手掌割裂傷一處（2 公分x0.5公分）及
    左側前臂擦傷等傷害。嗣於94年3 月3 日凌晨零時許（起訴
    書誤載為凌晨1 時15分許），甲○○在上址針對前述傷害乙○○及代練網路遊戲角色糾紛之事欲與丁○○洽談和解，惟
    雙方又一言不合，甲○○復又另行基於傷害之犯意，至上址
    1 樓餐飲廚房內拿取兩把菜刀後衝回2 樓，並持上開刀械追
    砍丁○○，丁○○於逃跑時不慎於2 樓摔倒，甲○○即順勢
    砍向丁○○之身體，致丁○○受有胸部穿刺傷（傷口長6 公
    分、深約皮下0.5 公分）併胸骨骨折、右上臂撕裂傷等傷害
    。後丁○○負傷逃往鄰近之派出所，甲○○見狀即搭計程車
    逃離現場，警方並於現場扣得上開菜刀一把。
二、案經乙○○、丁○○訴由臺北縣政府警察局新莊分局報請臺
    灣板橋地方法院檢察署檢察官偵查起訴。
    理  由
一、證人丙○○、李珈輝等人於警詢中所為之陳述，雖均係被告
    以外之人於審判外之陳述，然經本院於審判期日提示後，被
    告甲○○及辯護人就證據能力方面均未聲明異議，且本院審
    酌上開證人中丙○○為被告甲○○之同居友人，李珈輝則與
    本案糾紛無直接利害關係，二人與被告均素無怨隙，渠等於
    案發後記憶猶新之情況下所為之陳述，可信性甚高，是如引
    用渠等上開於警詢中所為之陳述作為證據應屬適當，依刑事
    訴訟法第159 條之5 規定，即有證據能力，合先敘明。
二、就被告持銼刀刺傷被害人乙○○部分之犯罪事實，業據被告
    於本院審理中坦承不諱，核與證人即被害人乙○○於本院審
    理中所為之證述相符，並有行政院衛生署臺北醫院診斷證明
    書一紙、上開醫院94年6 月24日北醫歷字第4640號函及所附
    病歷資料一份、現場照片二幀、監視器錄影畫面翻拍照片四
    幀附卷可稽。雖被告另辯稱並非故意傷害被害人乙○○，而
    係於扭打過程中不慎傷及云云；然證人乙○○於本院審理中
    業已證稱被告持銼刀先後刺向其左腋下靠胸口處二刀、背部
    一刀，共計三刀（右手係因阻擋之故而受傷）等語（參見本
    院95年8 月1 日審判筆錄第3 頁），核與其所受胸部穿刺傷
    二處（3 公分x0.5公分及2 公分x0.5公分）、背部穿刺傷一
    處（2 公分x0.5公分）、右手掌割裂傷一處（2 公分x0.5公
    分）及左側前臂擦傷等傷勢相符，按被告若果係扭打過程中
    不慎傷及被害人乙○○，乙○○所受傷勢理應多為擦傷，惟
    其竟受有三處之穿刺傷，顯見被告當係故意以銼刀刺向被害
    人乙○○甚明。據此，被告所辯無非事後卸責之詞，洵無足
    採，其此部分之傷害犯行事證明確，堪以認定。
三、就持菜刀砍傷被害人丁○○部分之犯罪事實，訊據被告固坦
    承於前揭時、地與被害人丁○○發生衝突後持兩把菜刀追砍
    丁○○等事實，惟矢口否認有砍傷丁○○之傷害犯行，辯稱
    ：於上址2 樓衝突時，伊左手所持之菜刀即已遭丁○○以椅
    子砸掉，嗣後伊即持另把菜刀追趕丁○○，因見丁○○一邊
    逃跑一邊講電話，並逃至鄰近派出所門口，懷疑丁○○係故
    意將其引出門欲找人毆打伊，後五至十分鐘之後，果然對面
    有一部自小客車駛近，丁○○隨即衝向伊，伊見狀不對乃招
    呼計程車逃跑，丁○○甚至拉住計程車司機，伊要計程車司
    機趕快駛離，丁○○遂因此翻倒在地上，追趕期間伊並未碰
    到丁○○，丁○○可能係翻滾過程中自行受傷云云。經查：
  (一)被告於上開時、地因與被害人丁○○一言不合而發生衝突，
    被告並持兩把菜刀自該址追砍丁○○至一樓門外等事實，業
    據被告坦承不諱，核與證人丁○○、丙○○於本院審理中及
    證人李珈輝於警詢、偵查中所證述之情節大致相符，並有菜
    刀一把扣案可資佐證。雖其中證人李珈輝證稱被告係持一把
    水果刀及一把菜刀，然被告與丁○○發生衝突時場面混亂，
    證人李珈輝未必能仔細看清刀械之種類，且菜刀及水果刀均
    屬一般廚房常用之短刀，小型菜刀與較大之水果刀亦未必能
    清楚區分，是此部分當以刀械之所有人即證人丙○○於本院
    審理中所述為兩把菜刀，較為可採。而被害人丁○○於衝突
    發生後，隨即於當日凌晨1 時16分許抵達位於臺北縣新莊市
    ○○路127 號之行政院衛生署臺北醫院急診，診斷結果為胸
    部長6 公分、深約皮下0.5 公分之穿刺傷併胸骨骨折、及右
    上臂撕裂傷等傷害，亦有上開臺北醫院94年6 月13日北醫歷
    字第3956號函、94年10月31日北醫歷字第8333號函、95年5
    月12日北醫歷字第2150號函、診斷證明書及丁○○病歷資料
    （其內記載右上臂撕裂傷部分之傷害）各一份附卷可稽，是
    此部分之事實亦堪認定。
  (二)證人即被害人丁○○於本院審理中、證人李珈輝於警詢及偵
    查中均已證稱係被告持刀砍傷被害人，雖被告否認曾砍中被
    害人，並以前揭語詞置辯，然查被害人丁○○所受者乃為穿
    刺傷，若係因與計程車司機拉扯而翻滾致傷，衡情當為擦傷
    或瘀傷、挫傷，不可能形成穿刺傷，是被告所辯顯非可採，
    應係刀械等利器方能造成被害人丁○○所受之前揭穿刺傷。
    而被害人丁○○胸部所受傷勢深約皮下0.5 公分，深達胸骨
    皮質，血腫及滲血離心臟大血管約3 公分，如出血點未即時
    按壓止血，便可能出血休克導致死亡等情，業據上開臺北醫
    院以前揭三份函文說明甚詳，縱使被害人丁○○與被告素有
    怨隙，當亦無甘冒生命危險自殘胸部要害來搆陷被告之理，
    顯見應以證人丁○○、李珈輝所述，較為可採。
  (三)另依卷附臺北醫院病歷上之貼紙所載，被害人丁○○到院急
    診之時間為94年3 月3 日凌晨1 時16分許，而此為一般急診
    病患到院時醫院在職務上例行所製作之貼紙（嗣後病患進行
    各項生化檢驗時貼於檢體上），可信性應比各證人憑記憶所
    回想之案發時間較高，而被害人丁○○遭被告砍傷後，曾逃
    至門外之派出所，後見被告搭乘計程車逃走後，又再回案發
    地點由證人李珈輝陪同送醫等情，業據其於本院審理中證述
    甚詳，估計所需時間約需半小時至一小時左右，是本件就被
    害人丁○○部分之案發時間應為當日凌晨零時許，附此敘明
    。
  (四)綜上所述，被告上開所辯，不足採信，其此部分傷害丁○○
    之犯行，事證明確，亦堪認定。
四、論罪科刑部分：
  (一)被告行為後，前於94年2 月2 日修正公布之刑法，已自95年
    7 月1 日起施行，另刑法施行法亦於95年6 月14日增訂該法
    第1 條之1 規定，並自95年7 月1 日施行。其中修正後刑法
    第2 條之規定，乃係關於新舊法比較適用之準據法，其本身
    無關行為可罰性要件之變更，故於95年7 月1 日刑法修正施
    行後，如有涉及比較新舊法之問題，即應逕依修正後刑法第
    2 條第1 項規定，為「從舊從輕」之比較（最高法院95年度
    第8 次刑事庭會議決議意旨參照）。經查：
  刑法第277 條第1 項傷害罪雖未修正，然於上開刑法及其施
    行法修正施行前，依罰金罰鍰提高標準條例第1 條前段之規
    定，該罪所定罰金刑部分之法定刑度「銀元一千元以下」係
    提高為銀元一萬元即新臺幣三萬元以下，最低刑度則依修正
    前刑法第33條第5 款規定，應提高為銀元十元即新臺幣三十
    元以上。嗣刑法施行法第1 之1 條已增訂：「中華民國94年
    1 月7 日刑法修正施行後，刑法分則所定罰金之貨幣單位為
    新臺幣；94年1 月7 日刑法修正時，刑法分則編未修正之條
    文定有罰金者，自94年1 月7 日刑法修正施行後，就其所定
    數額提高為三十倍，但72年6 月26日至94年1 月7 日新增或
    修正之條文，就其所定數額提高為三倍。」，而此規定因屬
    前揭罰金罰鍰提高標準條例第1 條但書所稱之「法律已依一
    定比率規定罰金或罰鍰之數額或倍數」，自應優先適用；又
    修正後刑法第33條第5 款亦已將罰金刑調整為新臺幣一千元
    以上，以百元計算，故依前述標準換算，修正後刑法第277
    條第1 項傷害罪之罰金刑法定刑度已變更為「新臺幣三萬元
    以下，新臺幣一千元以上」，是比較修正前後刑度結果，應
    以修正前之規定對被告較為有利。
  修正前刑法第51條第5 款規定：「宣告多數有期徒刑者，於
    各刑中之最長期以上，各刑合併之刑期以下，定其刑期。但
    不得逾二十年」，修正後該條款則規定：「宣告多數有期徒
    刑者，於各刑中之最長期以上，各刑合併之刑期以下，定其
    刑期。但不得逾三十年」，比較結果，修正前之規定顯較有
    利於被告。
  本案經綜合比較前述各項法律變更之結果後，修正後之法律
    規定並未對被告更為有利，依據刑法第2 條第1 項前段，即
    應一體適用修正前刑法相關規定及罰金罰鍰提高標準條例第
    1 條前段之規定。
  (二)被告先後持銼刀、菜刀傷害乙○○、丁○○，核其所為，均
    係犯刑法第277 條第1 項之傷害罪。其所犯上開二罪間犯意
    各別、行為互殊，應予分論併罰。
  (三)就前揭傷害被害人丁○○部分，檢察官起訴意旨認係犯刑法
    第271 條第2 項、第1 項之殺人未遂罪，惟查被告與被害人
    丁○○僅係因代練網路遊戲角色而發生糾紛，業據渠等於本
    院審理中陳述甚詳，若謂被告僅因此細故即有致被害人丁○○於死之動機，可能性委實不高。而當時被告雖持刀刺中丁○○之胸口，然依證人丁○○所述，其當時身穿外套，且係
    在2 樓跌倒時，為被告所刺中（參見上開審判筆錄第11頁）
    ，按被害人丁○○既已跌倒在地，被告所持者又係便於砍劈
    而非穿刺之菜刀，當時若有致丁○○於死之意思，被告理應
    砍向其頭部、頸部等要害，或對準身體各處連續揮刀砍殺，
    又何以僅砍向當時身著外套之丁○○胸部一次？參以丁○○
    於本院所證：「刀就刺進去，被告自己有看到就嚇一跳，也
    停了一下。」等情觀之（參見上開審判筆錄第16頁），被告
    持刀刺中丁○○後，竟連自己也嚇一跳，亦可徵被告原先應
    僅有持刀傷害教訓被害人丁○○之意思，無意致丁○○於死
    ，否則又怎會連自己也嚇一跳？此外，被告雖揮刀砍中被害
    人丁○○之胸口，然當時既係於追趕途中，且被害人丁○○
    逃跑時已跌倒在地，可見當時情形混亂，被告一時之間順勢
    彎腰砍向丁○○之身體，亦非不可想像，而依上開臺北醫院
    95 年5月12日北醫歷字第2150號函所載，丁○○胸口所受傷
    勢之長度雖為6 公分，但深度僅為皮下0.5 公分，距離心臟
    大血管約3 公分，雖仍有因出血過多休克死亡之可能，但深
    度既僅為皮下0.5 公分，被害人丁○○甚至在被告搭計程車
    逃走時還能追趕被告，並自行走回上開亞運網咖店向友人求
    助，可見被告當時下手之力道並非甚重，故尚不能以其當時
    被告係砍中被害人之胸口，即認其有殺人之故意，要屬當然
    。據此，對被告當時是否基於殺人之故意而持刀砍向被害人
    丁○○乙節，既仍存有合理之懷疑，依罪疑唯有利於被告之
    原則，自應為有利於被告之認定，亦即不能以其下手之部位
    為胸口附近即逕認其有殺人之故意。是公訴意旨認被告上開
    所為係犯殺人未遂罪，容有未洽，惟起訴之基本事實同一，
    本院爰依法就此部分犯行變更起訴法條為刑法第277 條第1
    項之傷害罪，附此敘明。
  (四)本院爰審酌被告僅於約二十年前有賭博及妨害兵役之輕微前
    科，近十餘年並無犯罪紀錄，有臺灣高等法院被告前案紀錄
    表一份在卷可按，素行尚可，惟其僅因細故即動輒持刀刺傷
    、砍傷他人，惡性重大，被害人丁○○因本件傷害進行清創
    手術並住院四天，傷勢不輕，暨被告犯罪後否認犯行，不見
    悔意之態度等一切情狀，分別量處如主文所示之刑，並定其
    應執行之刑，以示懲儆。
  (五)扣案之菜刀一把，雖係被告持以傷害被害人丁○○所用之物
    ，然該把菜刀為證人丙○○所有，業據其於警詢及本院審理
    中證述甚明，即非屬被告所有之物，與刑法第38條第3 項之
    規定尚有未合，爰不併諭知沒收，附此敘明。
據上論斷，應依刑事訴訟法第299 條第1 項前段、第300 條，刑
法第2 條第1 項前段、第277 條第1 項、修正前刑法第55條第5
款，罰金罰鍰提高標準條例第1 條前段，判決如主文。
本案經檢察官戊○○到庭執行職務。
中    華    民    國    95    年    8     月    15    日
                  刑事第十八庭  審判長法  官 李幼妃
                                      法  官 鄭燕璘
                                      法  官 張紹省
以上正本證明與原本無異。
如不服本判決應於送達後十日內向本院提出上訴狀。
                                      書記官 周雅玲
中    華    民    國    95    年    8     月    28    日
附錄本案論罪科刑法條全文：
刑法第277 條第1 項
傷害人之身體或健康者，處三年以下有期徒刑、拘役或一千元以
下罰金。


司法院資訊處製作；財團法人民間司法改革基金會備份。
